【裁判字號】    89,簡上,6
【裁判日期】    890320
【裁判案由】    回復原狀
【裁判全文】
臺灣屏東地方法院民事判決  八十九年度簡上字第六號
    上  訴  人  甲○○
    訴訟代理人  林鴻駿  律師
                許清連  律師
                邱佩芳  律師
    被上訴人    乙○○        .
    訴訟代理人  周君強  律師
右當事人間請求回復原狀事件，上訴人對於中華民國八十八年十二月八日本院屏東簡
易庭八十八年度屏簡字第四九○號第一審判決提起上訴，本院判決如左：
    主    文
上訴駁回。
第二審訴訟費用由上訴人負擔。
    事    實
甲、上訴人方面：
一、聲明：
    （一）原判決廢棄。
    （二）確認上訴人與被上訴人間就屏東縣高樹鄉○○○段一一六０地號面積一一
          四二平方公尺之土地使用權於民國七十五年一月一日所為買賣關係不存在
          。
    （三）確認被上訴人就前開土地於里港地政事務所所為使用權登記無效，被上訴
          人應將前開土地使用權登記塗銷。
二、陳述：除與原判決記載相同者予以引用外，補稱：
    上訴人年事已高故交由訴外人沈福儉代為管理耕作，殊料沈福儉違背當事人意思
    擅自移轉於上訴人，另配耕之土地依法並不須繳納稅金及租金，故原審之判決理
    由顯有誤會。
三、證據：援用原審之立證方法。
乙、被上訴人方面：
一、聲明：求為判決如主文所示。
二、陳述：除與原判決記載相同者予以引用外，補稱：
    上訴人八十九年一月二十八日上訴理由狀無非以證人陶東友、梁國棟前於刑事偵
    查中所為之結證不實，請再傳訊該二人到庭作證，然查刑法第一百六十八條偽證
    罪可處七年以下有期徒刑，苟非兩造確有買賣讓售土地使用權情事，證人何須於
    他人買賣之契約書上作偽證簽名，除甘冒共同偽造文書之罪責外，另涉嫌刑法第
    一百六十八條之偽證罪責，已屬殊難想像。再者，退一步言，證人果屬偽證，證
    人陶東友、梁國棟二人前於八十八年五月二十一日檢察官偵訊時，即已為此不實
    之證言，虛偽之陳述影響上訴人利益至鉅，則迄今已近十個月亦未見上訴人對證
    人向屏東地檢署檢控其涉嫌偽證罪罪責，是其空言否認，顯屬推託之辭，要無可
    採。又上訴人係被上訴人祖父沈福儉之姪兒，被上訴人祖父沈福儉已高齡八十八
    歲，較上訴人齒長，焉可能如上訴人理由狀所述，因其年事已高，而交與其年歲
    更高之訴外人沈福儉耕作，再者，上訴人如僅單純交與被上訴人祖孫管理土地，
    則何以十數年來均未向被上訴人祖孫收取權利金，任由被上訴人收益管理，在在
    均屬悖情背理，是本件確屬上訴人一地二賣，為免次賣受人向其追訴詐欺罪責，
    不得已而為此困獸之鬥，以冀儌倖。
三、證據：援用原審之立證方法。
丙、本院依職權向屏東縣里港地政事務所函查系爭土地之承租權移轉資料。
    理    由
一、上訴人起訴主張坐落屏東縣高樹鄉○○○段一０一二地號土地 (現變更為一一六
    ０地號) 為義胞配耕地，面積一四四二平方公尺，所有權人為台灣省政府，並由
    台灣省政府新生土地開發處管理，原配耕於上訴人，嗣由上訴人將其交付訴外人
    沈福儉管理耕作，殊料沈福儉於民國七十五年一月初，基於不法所有之意思未經
    上訴人同意，竟偽刻上訴人印章，並將該筆土地使用權以新臺幣  (下同)五萬元
    之價格擅自出賣於被上訴人，並偽簽上訴人姓名及印文於土地讓渡契約書上，該
    筆買賣既未經真正權利人之上訴人同意或委由沈福儉代理出賣，則上訴人並無向
    被上訴人為買賣之意思表示，兩造間當無買賣關係存在，上開義胞配耕地之使用
    權係由里港地政事務所另行造冊登記，並非登記於土地登記簿，而被上訴人擅自
    以無效之買賣關係為原因而向地政機關為使用權登記，其登記亦為無效，依法上
    訴人得請求被上訴人塗銷登記以回復原狀，為此提起本件訴訟。被上訴人則以上
    訴人與被上訴人之祖父沈福儉係叔侄關係，同屬隨國軍來台之大陳義胞，七十年
    間上訴人將其放耕所得之土地即系爭土地讓售予訴外人張步世，張步世復於七十
    一年十一月六日將該土地讓渡予沈福儉（被上訴人隨祖母姓），嗣後此事為原告
    知悉，上訴人即藉故需索，沈福儉為免傷親戚之誼，復與上訴人再簽訂本件土地
    讓渡契約書，並請訴外人陶東友、梁國棟為見證人，以絕後患，副本且言明送地
    政單位備查，兩造間苟非確有上述買賣關係，上訴人何致緘默十數年，從未向地
    政機關異議，任由被上訴人及其祖父墾植管理，亦從未向管理機關繳納租金等語
    資為抗辯。
二、上訴人主張訴外人沈福儉於七十五年一月初，擅自以上訴人名義將系爭土地使用
    權以五萬元之價格出賣於被上訴人，並偽造上訴人姓名及印文於土地讓渡契約書
    上，兩造間並無上述買賣關係存在等情，固據其提出系爭土地讓渡契約書影本為
    證。查上開土地讓渡契約書為兩造於七十五年一月一日所簽訂，簽約當時兩造均
    有到場乙節，業據證人陶東友、梁國棟（以上二人均為該契約見證人）於刑事案
    件偵查中結證明確，此業經原審調取台灣屏東地方法院檢察署八十八年度偵字第
    三一六九號背信案件偵查卷閱明無誤（詳見該偵查卷第三十、三一頁）。復經證
    人陶東友、梁國棟於本院調查時到庭證述無訛。再參以沈福儉為上訴人之叔，年
    長於上訴人，為上訴人所不爭執，應無上訴人所稱其年事已高而將系爭土地交予
    比其年紀更高之沈福儉耕作之理。又上訴人長期未在系爭土地上耕作，並任由他
    人在該土地上耕作，又未向主管機關繳納租金等情，亦為上訴人所不爭執，苟上
    訴人未將系爭土地使用權出讓，殊難令人置信，故上開證人所述堪予採信，上訴
    人上開主張委無足取。
三、綜上所述，上訴人既已將系爭土地使用權賣予被上訴人，則其復訴請確認兩造間
    就系爭土地使用權於七十五年一月一日所為買賣關係不存在，及確認被上訴人就
    該土地於里港地政事務所所為使用權登記無效，並應將該土地使用權登記塗銷，
    即難認有當，所訴應予駁回。原審為上訴人敗訴之判決，於法並無不合。上訴意
    旨指摘原判決不當，求與廢棄改判，為無理由，應予駁回其上訴。
據上論結，本件上訴為無理由，依民事訴訟法第四百三十六條之一第三項、第四百四
十九條第一項、第七十八條，判決如主文。
中      華      民      國    八十九    年      三      月      二十    日
                                    臺灣屏東地方法院民事第二庭
~B審判長法官  洪有川
~B法      官  魏瑞紅
~B法      官  張世賢
右為正本係照原本作成。
本件判決不得上訴。
~B法院書記官  粘嫦珠
中      華      民      國    八十九    年      三      月      二十    日


司法院資訊處製作；財團法人民間司法改革基金會備份。
